【裁判字號】    90,易緝,95
【裁判日期】    901114
【裁判案由】    詐欺等
【裁判全文】
臺灣高雄地方法院刑事判決                            九十年度易緝字第九五號
    公  訴  人  臺灣高雄地方法院檢察署檢察官
    被      告  丙○○
    選任辯護人  鄭和傑
                謝依良
                蘇新竹
右列被告因詐欺等案件，經檢察官提起公訴（八十七年度偵字第一一四０號、第一九
三三號），本院判決如左：
    主  文
丙○○動產擔保交易之債務人，意圖不法之利益，將標的物遷移，致生損害於債權人
，處拘役肆拾日，如易科罰金，以佰元折算壹日。緩刑貳年。
其餘被訴誣告部分無罪
    事  實
一、丙○○於民國八十六年三月十三日，在高雄縣鳳山市○○路○段二四一號乙○○
    所開設之「世鋒行」，向乙○○以動產擔保交易法所定之附條件買賣方式，購買
    車牌號碼ＴＷＲ─一六一號（引擎號碼ＳＡ一０ＣＢ─一一二一八一號）、ＴＷ
    Ｒ─一六０號（引擎號碼ＳＢ一０ＡＫ─一０四九八八號）輕型機車各一部，並
    於同日簽訂動產擔保交易附條件買賣契約書，約定總價金新台幣（下同）九萬四
    千五百元，除自備款一萬二千元外，餘款自同年四月十日起至八十七年六月十日
    止，分十五期繳納，每月一期，每期付款五千五百元，未付清全部價款以前，所
    有權仍屬出賣人所有，且應將前開標的物置放在高雄縣鳳山市○○○路五十號，
    丙○○僅得依約占有使用，不得將該標的物遷移、出賣或為任何處分。詎丙○○
    取得前開標的物後，即未續繳分期款，且意圖為自己不法之利益，於八十六年七
    、八月間，將該標的物遷移至高雄縣茄萣鄉，復未通知出賣人乙○○，致乙○○
    追索無著受有損害。
二、案經乙○○訴由臺灣高雄地方法院檢察署檢察官偵查起訴。
    理  由
壹、有罪部分
  一、訊據被告丙○○固坦承於右揭時地，向告訴人乙○○以動產擔保交易法所定之
      附條件買賣方式購買前開機車二部，且除自備款外均未給付任何分期價金，並
      於買受該機車四、五個月後遷移居所，復未通知乙○○，惟矢口否認有何違反
      動產擔保交易法犯行，辯稱：「因丁○○有欠我錢，他答應要幫我付分期款，
      我不知道他沒有付」云云。惟查，右揭事實，業據乙○○指述綦詳，並提出被
      告與「世鋒行」即乙○○簽訂之附條件買賣分期付款契約書、車牌號碼ＴＷＲ
      ─一六一號、ＴＷＲ─一六０號機器腳踏車新領牌照登記書為證，且參酌被告
      既為購買本件機車之人，其與丁○○又為同事關係，豈有不知丁○○未代為繳
      納分期款之理，而其遷移居所，復未通知乙○○，顯有不法利益之意圖，其前
      開辯解，為圖卸刑責之詞，不足採信。是本件事證已明，被告犯行洵堪認定。
  二、核被告所為，係犯動產擔保交易法第三十八條之罪，公訴人認被告同一行為另
      犯刑法第三百三十九條第一項之詐欺取財罪，惟並無事證可認被告於購買本件
      機車之初，即有不法所有之意圖，且其僅為遷移標的物之行為，並非以所有人
      地位為出賣或處分標的物行為，自難以詐欺取財罪名相繩，公訴人對此尚有誤
      會。爰審酌被告未能按期繳納分期款，造成乙○○受有損害，惟犯後態度尚稱
      良好，且已與乙○○達成民事和解，此有和解書一份在卷可稽，及犯罪之動機
      、手段等一切情狀，量處如主文所示之刑。又被告於犯罪行為後，刑法第四十
      一條已於九十年一月十日修正公布生效，依該條第一項之規定：「犯最重本刑
      為五年以下有期徒刑以下之刑之罪，而受六個月以下有期徒刑或拘役之宣告，
      因身體、教育、職業、家庭之關係或其他正當理由，執行顯有困難者，得以一
      元以上三元以下折算一日，易科罰金。但確因不執行所宣告之刑，難收矯正之
      效，或難以維持法秩序者，不在此限」。比較新舊法，新法規定較有利於被告
      ，依刑法第二條第一項前段，應適用刑法第四十一條第一項規定，諭知易科罰
      金之折算標準。被告前未曾受有期徒刑以上刑之宣告，此有卷附台灣高等法院
      被告全國前案紀錄表、台灣高雄地方法院檢察署刑案資料查註紀錄表可按，復
      與乙○○達成民事和解，已如前述，其因一時失慮，偶罹刑典，經此偵、審程
      序及刑之宣告後，應知所警惕而無再犯之虞，本院認前開宣告之刑以暫不執行
      為適當，予以宣告緩刑二年，以啟自新。
貳、無罪部分：
  一、公訴意旨略以：被告丙○○明知其自案外人鮑慶國所取得之案外人甲○○所簽
      發、以台南市第三信用合作社為付款人、票號二七六Ｏ四七號、票面金額七萬
      九千元、發票日為八十五年十二月十五日之支票一紙，已借予丁○○使用。竟
      於八十五年十二月十七日以遺失為由，利用不知情之甲○○，向台南市警察局
      及前開信用合作社，申請掛失止付，意圖使不特定人受刑事處分，因認被告涉
      有刑法第一百七十一條第一項誣告犯嫌。
  二、按犯罪事實應依證據認定之，無證據不得推定其犯罪事實，刑事訴訟法第一百
      五十四條定有明文。又認定不利於被告之事實，須依積極證據，苟積極證據不
      足為不利於被告事實之認定時，即應為有利於被告之認定，更不必有何有利之
      證據（最高法院三十年上字第八一六號判例參照）。本件公訴人認被告涉有誣
      告罪嫌，係以丁○○、鮑慶國之證述，及掛失止付申請書等為其論據。惟訊據
      被告堅決否認有誣告犯行，辯稱：「支票是交給丁○○去調現，但後來丁○○
      說支票遺失了，才去掛失止付」等語。經查，證人丁○○經本院多次傳拘均未
      到庭，惟如依丁○○於八十六年七月八日、八月五日偵訊時所證：「丙○○拿
      支票給我時，已經喝醉了，他忘了有拿支票我，所以才去報遺失」、「丙○○
      說他忘了已把支票交給我，所以沒有問我，就去申報遺失」等語，證人即看見
      被告將本件支票交予丁○○之張家珍於八十六年八月二十五日偵訊時證稱：「
      當時丙○○有醉意，有一點口齒不清」等語，顯見被告並無誣告之故意，如依
      證人鮑慶國於八十六年八月五日偵訊時證稱：「我有問丙○○為何支票要報遺
      失，他說票給別人，別人不還他」等語，對照證人甲○○於八十六年八月五日
      偵訊、九十年九月二十一日本院審理時分別證稱：「丙○○說掛失的理由是支
      票遺失」、「丙○○說支票是交給朋友，那朋友說支票已遺失，所以才和我去
      辦掛失止付」等語，及被告前開辯解，亦顯見被告係認本件支票已遺失，始有
      掛失止付之舉，自難認其有誣告之故意。是綜上所述，無論依丁○○所證或被
      告所辯，被告所為之掛失止付之舉，均欠缺誣告之故意，自無將被告以誣告罪
      名相繩之理；此外復查無其他積極證據足證被告有何誣告犯行，不能證明其此
      部分犯罪，依法應為無罪之諭知。
據上論斷，應依刑事訴訟法第二百九十九條第一項前段、第三百零一條第一項，動產
擔保交易法第三十八條，刑法第十一條前段、第二條第一項前段、第四十一條第一項
、第七十四條第一款，罰金罰鍰提高標準條例第一條前段、第二條，判決如主文。
中      華      民      國    九十      年     十一     月     十四     日
                                  臺灣高雄地方法院刑事第一庭
                                      法  官    曾  逸  誠
右正本證明與原本無異。
如不服本判決，應於判決送達後十日內，向本院提出上訴狀。
                                       書記官   張  金  蘭
中    華    民    國      九十      年      十一      月      十六      日
附錄：本判決論罪科刑法條：
動產擔保交易法第三十八條
動產擔保交易之債務人，意圖不法之利益，將標的物遷移、出賣、出質、移轉、抵押
或為其他處分，致生損害於債權人者，處三年以下有期徒刑、拘役或科或併科六千元
以下之罰金。


司法院資訊處製作；財團法人民間司法改革基金會備份。
